臺灣臺南地方法院刑事判決
111年度簡上字第107號
上  訴  人  張麗娟
即  被  告          

            陳永泉



上列上訴人因賭博案件，不服本院111年度簡字第804號中華民國
111年3月29日第一審簡易判決（聲請簡易判決處刑案號：111年
度偵字第5359號），提起上訴，本院判決如下：
    主  文
原判決撤銷。
甲○○共同犯意圖營利聚眾賭博罪，處有期徒刑肆月，如易科罰金
，以新臺幣壹仟元折算壹日。緩刑參年，緩刑期間付保護管束，
並應於緩刑期內依執行檢察官之命令，向指定之政府機關、政府
機構、行政法人、社區或其他符合公益目的之機構或團體，提供
壹 佰貳拾小時之義務勞務，以及應於本判決確定之日起壹年內
，接受法治教育貳場次。扣案如附表編號1至7所示之物均沒收；
未扣案之犯罪所得新臺幣伍萬伍仟陸佰元沒收，於全部或一部不
能沒收或不宜執行沒收時，追徵其價額。
乙○○共同犯意圖營利聚眾賭博罪，處有期徒刑參月，如易科罰金
，以新臺幣壹仟元折算壹日。緩刑參年，緩刑期間付保護管束，
並應於緩刑期內依執行檢察官之命令，向指定之政府機關、政府
機構、行政法人、社區或其他符合公益目的之機構或團體，提供
壹佰小時之義務勞務，以及應於本判決確定之日起壹年內，接受
法治教育貳場次。未扣案之犯罪所得新臺幣貳萬柒仟捌佰元沒收
，於全部或一部不能沒收或不宜執行沒收時，追徵其價額。
    事  實
一、甲○○、乙○○共同基於意圖營利供給賭博場所及聚眾賭博之犯
    意聯絡，由甲○○自民國109年10月15日起，逢星期六、日便
    將位在臺南市○○區○○路00巷00號2樓處所作為賭博場所、提
    供麻將及牌尺等物作為賭具，聚集賭客在該處以上開賭具賭
    博財物，並以乙○○可由當日之抽頭金分得新臺幣（下同）20
    0元為酬，由乙○○負責收取抽頭金及購買食物供賭客食用，
    據以邀集賭客以100元為一底、一台為50元、賭客輪流做莊
    、每局抽頭200元之方式進行麻將賭博。嗣為警於111年2月1
    9日14時30分許，至上址當場查獲賭客劉玲琴、張勇民、孫
    秋金、陳惠珍、莊秀琴、黃美月、李勝岳、張鎰安，並扣得
    如附表編號1至6所示之甲○○所有而供實行上開行為使用之物
    ，以及編號7所示當日取得之抽頭金400元，而查知上情。 
二、案經臺南市政府警察局第四分局報請臺灣臺南地方檢察署檢
    察官偵查後聲請簡易判決處刑。　　
    理  由
壹、程序部分：
　　本判決下列所引用之各項證據，檢察官及被告甲○○、乙○○均
    同意作為證據，本院審酌各該證據作成之客觀環境及條件，
    均無違法或不當取證或其他顯不可信之情形，作為證據使用
    皆屬適當，依刑事訴訟法第159條之5之規定，均有證據能力
    。
貳、實體部分：
一、訊據被告二人對於上揭事實均坦承不諱，核與證人即賭客劉
    玲琴、張勇民、孫秋金、陳惠珍、莊秀琴、黃美月、李勝岳
    、張鎰安於司法警察調查中之陳述情節相符，並有本院111
    年聲捜字第159號搜索票、臺南市政府警察局第四分局搜索
    扣押筆錄及扣押物品目錄表各1份及現場蒐證照片7張可稽，
    復有事實欄「一」所示之物、金錢扣案為證，事證明確，被
    告二人犯行均洵堪認定。
二、論罪部分：
　㈠核被告二人所為，均犯刑法第268條前段之意圖營利供給賭博
    場所及同條後段之意圖營利聚眾賭博罪嫌。
　㈡按刑事法若干犯罪行為態樣，本質上原具有反覆、延續實行
    之特徵，立法時既予特別歸類，定為犯罪構成要件之行為要
    素，則行為人基於概括之犯意，在密切接近之一定時、地持
    續實行之複次行為，倘依社會通念，於客觀上認為符合一個
    反覆、延續性之行為觀念者，於刑法評價上，即應僅成立一
    罪，學理上所稱「集合犯」之職業性、營業性或收集性等具
    有重複特質之犯罪均屬之，例如經營、從事業務、收集、販
    賣、製造、散佈等行為概念者是（最高法院95年台上字第10
    79號判決意旨參照），被告二人反覆密接提供同一賭博場所
    而聚集不特定賭客賭博財物，藉以從中取得抽頭金獲利，顯
    見在主觀上具有同一營利之意圖，本質上亦具有反覆、延續
    性行為之特徵，依社會通念，屬具有預定多數同種類之行為
    將反覆實行特質之集合犯，應各包括性地論以一罪。被告二
    人以一個經營賭場營利行為，同時觸犯刑法第268條之意圖
    營利供給賭博場所罪及意圖營利聚眾賭博罪，為想像競合犯
    ，應依刑法第55條規定，均從重論以情節較重之意圖營利聚
    眾賭博罪。
　㈢被告二人就上開犯行，有犯意之聯絡及行為之分擔，為共同
    正犯。　
三、撤銷改判部分：　　
  ㈠原審以被告罪證明確，予以論罪科刑，固非無見，惟查被告
    二人於審理中均堅詞係自109年10月15日起至111年2月19日
    遭查獲之期間，逢星期六、日才實行本件犯行，而每日獲得
    之抽頭金為600元，被告甲○○會支付200元予被告乙○○等語，
    是既無其他明確證據足認上開所言非實，並基於有利於被告
    之原則，以上開被告二人所述作為認定本件被告二人犯罪期
    間及實行犯罪所得之依據為妥，原審判決認為被告二人之犯
    罪時間為自109年某日起至111年2月19日，且以被告甲○○獲
    利共計27萬元、被告乙○○依19個月而每月獲利3,000元計算
    得出之57,000元為被告二人各自之犯罪所得，尚有未洽，自
    應予以撤銷改判。
　㈡爰審酌被告二人藉由提供賭博場所並聚眾進行賭博之方式牟
    取利益，助長民眾不思努力卻以投機僥倖心態獲取財物之風
    氣，有害於社會善良秩序，然念及其等於犯後均知坦承犯行
    ，未無端耗費司法資源，犯後態度均尚非惡劣，且先前未有
    犯罪前科，有臺灣高等法院被告前案紀錄表2份可稽，素行
    均非欠佳，並考量被告甲○○係居主導地位，被告乙○○係負責
    收取抽頭金及購買食物供賭客食用之角色而犯罪情節較輕，
    復兼衡被告甲○○自述係國小畢業、因腫瘤開刀（見簡上卷第
    103頁之台南市立醫院診斷證明書1份）、無法工作而靠小孩
    支援生活費、無人須行扶養，被告乙○○自述其係高職畢業、
    常因痛風無法行走而無業、無人須行扶養之智識程度及家庭
    經濟狀況等一切情狀，分別量處如主文所示之刑，並均諭知
    如易科罰金之折算標準。
　㈢又查被告二人先前均無犯罪前科，有前開臺灣高等法院被告
    前案紀錄表2份可參，其等因一時貪念失慮致罹罪章，犯後
    均坦承犯行而深表悔意，信經本次偵、審程序，當知所警惕
    而無再犯之虞，本院認上開宣告之徒刑以暫不執行為適當，
    爰依刑法第74條第1項第1款規定，宣告緩刑3年，以啟自新
    。再考量被告二人為圖牟利，即漠視社會善良風氣而為本件
    犯行，法治觀念業有欠缺，為使其等於緩刑期內能深知警惕
    ，並使緩刑宣告不致輕易遭到撤銷，本院乃認除前開緩刑宣
    告外，依刑法第74條第2項第5款、第8款規定，命被告甲○○
    、乙○○均應依執行檢察官之命令，依序分別向指定之政府機
    關、政府機構、行政法人、社區或其他符合公益目的之機構
    或團體提供120小時、100小時之義務勞務，以及均應於判決
    確定之日起1年內接受法治教育2場次，且因其所受緩刑附有
    上開義務勞務、法治教育之負擔，應依刑法第93條第1項第2
    款之規定，併予宣告於緩刑期間付保護管束，俾能由觀護人
    予以適當督促，以期符合本件緩刑目的。又緩刑之宣告，係
    國家鑒於被告能因知所警惕而有獲得自新機會之期望，特別
    賦予宣告之刑暫不執行之恩典，若被告二人在緩刑期間，又
    再為犯罪或其他符合法定撤銷緩刑之原因，或違反本件依刑
    法第74條第2項第5款、第8款所定負擔，情節重大而足認原
    宣告之緩刑難收其預期效果，致有執行刑罰之必要等情形，
    均將產生撤銷本件緩刑宣告而仍須執行所宣告之刑之後果，
    被告二人務必切實銘記在心，警惕慎行，以免喪失自新之機
    會。
　㈣按共同犯罪行為人彼此間之組織分工及不法所得均未必相同
    ，犯罪所得之分配亦可能懸殊相異，其分配較少甚或未受分
    配之人，如仍應就全部犯罪所得負連帶沒收之責，超過其個
    人所得之剝奪，無異代替其他犯罪參與者承擔刑罰，顯失公
    平，是共犯連帶沒收與罪刑相當原則間實齟齬有悖，故就共
    同正犯間犯罪所得之沒收，應就各人分得之數為之，亦即沒
    收或追徵應就各人所實際分得者為之（最高法院104年第13
    次及第14次刑庭會議決議㈠意旨參照）。經查：
　⑴扣案如附表編號1至6所示之物，係被告甲○○所有而供實行本
    件犯行使用之物，應依刑法第38條第2項前段規定，於被告
    甲○○所犯罪刑項下宣告沒收；扣案如附表編號7所示之400元
    ，係查獲當日實行犯罪所得而尚未分配之抽頭金，應依同法
    第38條之1第1項前段、第4項規定，同於被告甲○○所犯罪刑
    項下宣告沒收。　
　⑵除查獲當日扣得之抽頭金400元外，其餘依照自109年10月15
    日起至111年2月19日遭查獲之期間，逢星期六、日（不含11
    1年2月19日）之每日獲得之抽頭金即犯罪所得600元，被告
    甲○○會支付200元予被告乙○○，即被告甲○○可從中分得400元
    、被告乙○○可從中分得200元之標準計算，被告甲○○取得共
    計55,600元（400元139日）、被告乙○○取得共計27,800元
    （200元139日），係被告二人實行本件犯罪而未扣案之犯
    罪所得，均依刑法第38條之1第1項前段、第3項規定，就上
    開各自之未扣案之犯罪所得，分別於各自之罪刑項下宣告沒
    收，並於全部或一部不能沒收或不宜執行沒收時，追徵其價
    額。
據上論斷，應依刑事訴訟法第455條之1第1項、第3項、第369條
第1項前段、第364條、第299條第1項前段，刑法第28條、第268
條、第55條、第41條第1項前段、第74條第1項第1款、第2項第5
款、第8款、第93條第1項第2款、第38條第2項、第38條之1第1項
前段、第3項、第4項，刑法施行法第1條之1第1項，判決如主文
。
本案經檢察官丙○○到庭執行職務。
中　　華　　民　　國　　111 　年　　11　　月　　10　　日
　　　　　　　　　刑事第十一庭審判長法　官  陳威龍
　　　　　　　　　
　　　　　　　　　                  法  官  張婉寧
　　　　　　　　　
　　　　　　　　　                  法  官　陳嘉臨
以上正本證明與原本無異。
不得上訴。
                                    書記官  黃瓊蘭
中　　華　　民　　國　　111 　年　　11　　月　　11　　日
附錄論罪科刑法條：
刑法第268條：
意圖營利，供給賭博場所或聚眾賭博者，處3年以下有期徒刑，
得併科9萬元以下罰金。
　　　　　　　　　
附表：
編號 扣案物品名稱 數量 1 麻將賭具 2副 2 牌尺 7支 3 骰子 6顆 4 方位骰 2顆 5 監視器主機 1台 6 監視器鏡頭 4支 7 抽頭金 400元